臺灣臺南地方法院刑事判決　　　　　　　　　　　　九十一年度交訴字第一一號
　　公　訴　人　臺灣台南地方法院檢察署檢察官
　　被　　　告　乙○○
　　選任辯護人　查名邦
　　被　　　告　丙○○
右列被告等因過失致死等案件，經檢察官提起公訴（九十年度偵字第一三四六一號、
九十一年度偵字第三００五號），本院判決如左：
    主  文
乙○○服用酒類，不能安全駕駛動力交通工具而駕駛，處有期徒刑伍月；又因過失致
人於死，處有期徒刑玖月。應執行有期徒刑壹年，緩刑伍年。
丙○○因過失致人於死，處有期徒刑月，如易科罰金，以佰元折算壹日，緩刑貳
年。
    事  實
一、乙○○於民國九十年十一月十七日十八時許，在台南市○○路某釣蝦場內飲用啤
    酒三瓶後，本應注意飲酒後其吐氣所含酒精濃度超過每公升０‧二五毫克以上者
    ，不得駕駛車輛，按其情節又非不能注意，其能注意竟疏未注意，於上處飲酒後
    吐氣所含酒精濃度高達每公升０‧九七毫克，已酒醉不能安全駕駛動力交通工具
    ，詎乙○○仍不顧大眾行車之公共安全，於同日二十時十分許，酒後駕駛車號Ｔ
    Ｍ—６０９１號自小客車，沿台南市○○路○○道由北往南方向行駛，在行經仁
    和路一四一號前時，本應注意汽車行駛時，駕駛人應注意車前狀況，並隨時採取
    必要之安全措施，及行車速度，依標誌或標線之規定，而依當時情形，客觀上又
    無不能注意之情事，其能注意竟因不勝酒力致疏於注意該處為限速五十公里之市
    區道路，可能會有車輛由路邊橫向駛出之車前狀況，未減速慢行而以時速五十至
    六十公里之速度超速急馳，適有同向由丙○○所駕駛之車號ＴＬ—６９６１號自
    小客車自仁和路一四一號前路邊欲起駛而出，丙○○本亦應注意行車起步前應顯
    示方向燈，注意前後左右有無障礙或車輛行人，並應讓行進中之車輛行人優先通
    行，而依當時情形，客觀上亦無不能注意之情事，其能注意竟疏於注意行駛在仁
    和路上之車輛動態，未讓行進中之車輛優先通行即貿然向左橫切起步行駛，致乙
    ○○所駕駛之自小客車車頭先與丙○○之自小客車左側車身發生碰撞後，再撞及
    適在該處路邊擺設攤位之陳怡君，造成陳怡君拌跌倒地，受有頭部撞傷及顱內出
    血，經送醫急救後，仍延至同年月二十日五時許不治死亡。車禍事故發生後，台
    南市警察局交通隊員警據報到場處理，在警員尚不知何人為肇事車輛之駕駛人前
    ，乙○○、丙○○分別主動表示其為駕駛人並自首犯行，接受裁判，經警當場測
    試乙○○其吐氣所含酒精濃度竟高達每公升０．九七毫克而查知上情。
二、案經台南市警察局第一分局報請暨臺灣台南地方法院檢察署檢察官據報相驗後自
    動檢舉偵查起訴。
    理  由
一、訊據被告乙○○、丙○○對於右開時、地駕車發生碰撞車禍，致被害人陳怡君死
    亡之事實均坦承不諱，復有道路交通事故調查報告表、吐氣所含酒精濃度測試結
    果單、刑法第一百八十五條之三案件測試觀察紀錄表、交通事故現場勘驗圖暨台
    南市警察局處理交通事故紀錄表各一紙、台南市警察局舉發違反道路交通管理事
    件通知單影本二紙、道路交通事故現場蒐證照片十五幀在卷可資佐證，而被害人
    陳怡君係因本件車禍不治死亡，亦經臺灣台南地方法院檢察署檢察官督同檢驗員
    相驗明確，並製有勘驗筆錄、驗斷書及相驗屍體證明書等附卷可憑。又被告乙○
    ○不僅自承駕駛前有飲用啤酒，且其當日二十時三十七分許經警測得其吐氣所含
    酒精濃度已達每公升０‧九七毫克，亦有前開吐氣所含酒精濃度測試結果單可稽
    。按汽車行駛時，駕駛人應注意車前狀況，並隨時採取必要之安全措施；行車速
    度，依標誌或標線之規定；行車起步前應顯示方向燈，注意前後左右有無障礙或
    車輛行人，並應讓行進中之車輛行人優先通行；汽車駕駛人飲用酒類後其吐氣所
    含酒精濃度超過每公升０‧二五毫克以上者，不得駕車，道路交通安全規則第九
    十四條第三項、第九十三條第一項、第八十九條第一項第六款、第一百十四條第
    二款分別定有明文。查被告二人均有經正常程序考領駕照，俱為有駕駛經驗之人
    ，對於上開交通安全規則自應知之甚稔，而肇事當時係夜間有照明、天候晴、市
    區道路、雙線道、柏油路面、標線清晰、有快慢車道劃分、路面乾燥、無缺陷、
    無障礙物、視距良好、限速五十公里，有前開調查報告表存卷可考，足見依當時
    狀況被告二人客觀上並無不能注意之情狀，而被告乙○○於肇事後經測試其吐氣
    所含酒精濃度已高達每公升０‧九七毫克，是其飲酒後應注意且能注意不得駕車
    而仍駕車，且駕駛上開車輛行經上開肇事地點，應注意能注意竟因不勝酒力致疏
    於注意該處為限速五十公里之市區道路，可能會有車輛由路邊橫向駛出之車前狀
    況，未減速慢行而以時速五十至六十公里之速度超速急馳，適被告丙○○駕駛自
    小客車同向自該處路邊起駛而出，其本亦應注意行車起步前應注意其前後左右有
    無來車，並應讓行進中之車輛優先通行，而由其於檢察官偵訊時所供：「我車停
    在藍色小貨車後面，買完之後我即左轉切出來，左轉時我有看車況，約在一百公
    尺左右即有看到一部車急速衝過來，之後即撞到我的車子左邊，我當時有打方向
    燈才切出來」等語（見九十年相字第一五七七號相驗卷宗第十八頁）；於本院審
    訊時亦供稱：「（問：車子起步時有無看到被告乙○○的車子駛過來？）我要起
    步前看見照後鏡大約一百公尺外有一部車子駛過來，但不知是否是被告乙○○的
    車子，該輛車子的速度很快，我剛起步二、三秒就被撞上」等語（見本院九十一
    年五月十六日訊問筆錄）之情節觀之，顯見被告丙○○在起駛前已見其左後方有
    被告乙○○之自小客車駛來甚明，是被告丙○○應注意能注意竟亦疏未注意行駛
    在仁和路上之車輛動態，未讓行進中之被告乙○○自小客車優先通行即貿然向左
    橫切起步行駛，致二車均煞避不及而發生撞擊，被告乙○○之自小客車並因之再
    撞及在該處路邊擺設攤位之被害人陳怡君，因而肇事，被告二人均有違前開規定
    之注意義務，其二人均顯有過失，本件經送臺灣省台南區車輛行車事故鑑定委員
    會鑑定結果亦同此認定，並鑑定被告乙○○為肇事主因、被告丙○○為肇事次因
    ，有該委員會南鑑字第九一０一九五號鑑定意見書在卷可憑。又被告乙○○於案
    發當日經警測試其吐氣所含酒精濃度為每公升０‧九七毫克，已超出法律容許之
    每公升０．二五毫克甚多，被告乙○○迭於警訊及本院審訊時亦自承酒後對其行
    車有影響等語（見警訊卷第一頁反面、本院九十一年五月十六日訊問筆錄），再
    參酌被告乙○○當日係因酒後駕車不勝酒力致疏於注意車前狀況並行車超速而有
    本件肇事車禍發生等情以觀，顯見其當時已不能安全駕駛動力交通工具，亦堪認
    定。又本件被害人陳怡君係因此次車禍不治死亡，是被告二人之過失駕駛行為，
    與被害人之死亡結果間，均具有相當因果關係，亦無疑義。從而，本件事證已甚
    明確，被告二人前揭犯行，堪以認定。
二、核被告乙○○所為，係犯刑法第一百八十五條之三之酒後不能安全駕駛動力交通
    工具而駕駛罪及同法第二百七十六條第一項之過失致死罪；被告丙○○所為，係
    犯同法第二百七十六條第一項之過失致死罪。被告乙○○所犯上開二罪間，犯意
    各別，行為互殊，應予分論併罰。又被告乙○○係酒醉駕車因而致人死亡，其前
    開過失致死罪部分應依道路交通管理處罰條例第八十六條第一項規定加重其刑。
    另被告二人肇事後未被有偵查權之公務員或機關發覺其為犯嫌前，留在事故現場
    向到場處理之警員自承犯行，進而接受裁判，此業經被告二人供明在卷可按，並
    有本件交通事故之警訊筆錄載明可考，被告二人行為合乎自首之要件，均應依刑
    法第六十二條前段減輕其刑，被告乙○○部分並依法先加後減之。爰分別審酌被
    告二人之品行、應負過失責任之程度即被告乙○○為肇事主因、丙○○為肇事次
    因、造成被害人死亡之結果、肇事後均已與死者家屬達成民事上之和解，及被告
    二人犯後之態度等一切情狀，分別量處如主文所示之刑，並就被告丙○○部分諭
    知易科罰金之折算標準及就被告乙○○部分定其應執行之刑，以資懲儆。查被告
    二人前均未曾受有期徒刑以上刑之宣告，有臺灣高等法院被告全國前案紀錄表附
    卷可稽，其等因一時短於思慮致罹刑章，經此次偵審程序教訓，當知所警惕，諒
    無再犯之虞，且其二人犯罪後已與死者家屬達成民事賠償，有和解書二紙及調解
    書一紙在卷可徵，而死者家屬即被害人陳怡君之子甲○○亦到庭表明願宥恕被告
    二人等情，亦有本院九十一年五月十六日訊問筆錄可憑，本院因認前開對被告二
    人宣告之刑，以暫不執行為適當，爰併宣告被告乙○○緩刑五年，被告丙○○緩
    刑二年，以啟自新，並觀後效。
據上論斷，應依刑事訴訟法第二百九十九條第一項前段，道路交通管理處罰條例第八
十六條第一項，刑法第十一條前段、第一百八十五條之三、第二百七十六條第一項、
第六十二條前段、第四十一條第一項前段、第五十一條第五款、第七十四條第一款，
罰金罰鍰提高標準條例第一條前段、第二條，判決如主文。
本案經檢察官曾昭愷到庭執行職務。
中      華      民      國      九十一      年    六    月    二十七    日
                                      臺灣臺南地方法院交通法庭
                                          法  官  張  瑛  宗
右正本證明與原本無異。
如不服本判決，應於判決送達後十日內，向本院提出上訴狀。
                                          書記官  陳  志  德
中      華      民    國      九十一      年    六    月    二十七    日
中華民國刑法第一百八十五條之三
服用毒品、麻醉藥品、酒類或其他相類之物，不能安全駕駛動力交通工具而駕駛者，
處一年以下有期徒刑、拘役或三萬元以下罰金。
中華民國刑法第二百七十六條
 (過失致死罪)
因過失致人於死者，處二年以下有期徒刑、拘役或二千元以下罰金。
從事業務之人，因業務上之過失犯前項之罪者，處五年以下有期徒刑或拘役，得併科
三千元以下罰金。
